【裁判字號】    88,易,1603
【裁判日期】    890804
【裁判案由】    詐欺
【裁判全文】
臺灣高雄地方法院刑事判決                        八十八年度易字第一六三號
    公  訴  人  臺灣高雄地方法院檢察署檢察官
    被      告  乙○○
    選任辯護人  蔡明樹
右列被告因詐欺案件，經檢察官提起公訴（八十八年度偵字第三八六○號、八十八年
度偵續字第五○號）及移送併辦（臺灣臺北地方法院檢察署八十七年度緝字第八九一
號），本院判決如左：
    主      文
乙○○無罪。
    理      由
一、公訴意旨略以：被告乙○○基於意圖為自己不法所有之概括犯意聯絡，夥同被告
    丙○○（另案審結），共同自民國八十三年三月間起，在高雄市向告訴人陳大華
    、戊○○夫妻二人佯稱，欲購買土地開發，急需資金，待取得貸款後即可歸還為
    由，向二人借得新台幣（下同）三百餘萬元。得款後，被告乙○○、丙○○用以
    償還借款之由第三人簽發之支票經提示，竟均遭拒絕往來而不獲兌付，而乙○○
    簽發之本票屆期亦未獲兌現，至此，陳大華、戊○○始知受騙。因認被告乙○○
    涉有刑法第三百三十九條第一項之罪嫌
二、公訴人認被告涉有上開罪嫌，無非以告訴人之指訴及告訴人所提出之本票二紙為
    其論據，惟按犯罪事實應依證據認定之，無證據不得推定其犯罪事實，刑事訴訟
    法第一百五十四條定有明文。又刑法第三百三十九條第一項之詐欺罪之成立，係
    以行為人意圖為自己或第三人不法之所有，以詐術使人將第三人之物交付為要件
    。訊據被告乙○○坦認曾介紹被告丙○○向告訴人借貸金錢，惟堅決否認有何詐
    欺犯行，辯稱：伊只是介紹告訴人與被告丙○○認識，是被告丙○○向告訴人借
    錢，伊是後來因被告丙○○所經營之育聲企業股份有限公司（以下簡稱育聲公司
    ）經營不善，無法返還借款予告訴人，伊出面擔保被告丙○○所負擔之債務，並
    依告訴人之要求以債務人之名義簽立協議書及本票等語。經查：
（一）告訴人與被告乙○○間之債務關係，原係被告丙○○向告訴人借貸所生，此據
      被告乙○○於審理中陳稱：伊係在育聲公司擔任講師，被告丙○○為負責人兼
      總經理，因該公司主要之業務是做直銷，伊看被告丙○○生意很好，訂了許多
      貨，一時週轉不來，所以借給被告丙○○二千多萬元，恰告訴人的房東向伊買
      金寶塔，所以將房子過戶給伊，所以告訴人成為伊的房客，伊介紹告訴人借錢
      予被告丙○○。因伊與告訴人較為熟稔，故初期借款係透過伊轉給被告丙○○
      ，後告訴人將款項直接以匯款方式，匯給被告丙○○之配偶江麗娜等語明確，
      核與告訴人戊○○於審理中陳述：被告乙○○有帶被告丙○○來等語，關於告
      訴人亦認識被告丙○○之情節相符，並有卷附之戶籍謄本載有江麗娜為被告丙○○之配偶可資佐證。又關於借款之交付，亦多有以告訴人甲○○的名義匯入
      被告丙○○之配偶江麗娜之情形，此據被告乙○○於審理中提出八十三年八、
      九月間匯款存根聯九張足資佐證，另告訴人所收執的支票亦多以被告丙○○之
      名義所發行，此據告訴人戊○○為告訴時，所提出之支票影本三十一張（臺灣
      高雄地方法院檢察署八十六年度偵字第三八六○號）發票人大多屬被告丙○○
      名義，亦堪可佐憑，是被告乙○○所辯尚屬有據。
（二）雖被告乙○○於偵查中陳稱：一千七百多萬皆係伊向告訴人戊○○所借等語，
      又雙方於八十四年二月二十五日所簽立之協議書，被告乙○○亦於協議書上載
      明「乙方（即被告乙○○）就借貸金額新台幣七百六十萬元，從八十四年三月
    份至九月，於每月月底，願先償還每月利息八萬元，從十月份至八十五年五月
      份每月月底攤還本金九十萬元于甲方‧‧‧‧。」，似指僅被告乙○○借貸該
      筆債務，故告訴人之借款未得清償，公訴人即推認係被告乙○○施以詐術之結
      果。惟參諸前揭判例見解，單純之借款是否構成詐欺，尚須認定有詐術之施行
      為必要，苟僅認定被告乙○○係債務人即認被告乙○○具有詐欺之犯意，殊顯
      率斷。本件因被告丙○○需資金週轉，而請被告乙○○介紹金主借款週轉，被
      告因見「育聲公司」經營良好而不疑有他，因而介紹告訴人與被告丙○○認識
      ，並自八十三年三月間起，被告丙○○開始向告訴人借款週轉，因告訴人與被
      告丙○○尚不熟識，故告訴人要求被告除於被告丙○○交付之支票上背書外，
      另於八十三年五月三日簽發一面額二百萬元之本票做為擔保，嗣被告丙○○與
      告訴人已漸熟識，因而由渠等直接洽商借款周轉事宜及自行交付款項，不再透
      過被告乙○○，只是告訴人為求保障，仍會要求被告乙○○在其取得之票據上
      背書擔保，業據被告乙○○於審理中陳明綦詳，參以前開告訴人直接匯款予被
      告丙○○之配偶江麗娜，且持有之支票多以被告丙○○為發票人，有前揭之匯
      款單據及支票可佐，是告訴人與被告二人間之主債務人應為被告丙○○，被告
      乙○○為擔保前開債務，於各支票上背書，並簽立以自己名義為發票人之本票
      ，雖屬法律上之債務人，惟非直接向告訴人借貸金錢而生，尚與詐欺需有交付
      之要件並不相符。又八十四年二月間被告丙○○已無法再繼續支持下去，才在
      八十四年二月二十五日偕同被告乙○○與告訴人成立和解並書立協議書，告訴
      人因見被告丙○○已無力償還借款，故要求被告乙○○負起背書擔保責任，而
      在協議書上書寫被告乙○○為債務人，此亦據被告乙○○於審理中陳稱屬實，
      並有協議書一份附卷可稽，是尚不能逕以被告乙○○坦承為債務人為理由，即
      認定其對告訴人必有施以詐術之行為。
（三）再告訴人指述被告二人係以土地可蓋大廈及投資銷售生飲機詐得款項，惟經本
      院依職權調查，被告乙○○確於台中縣大甲鎮○○段○二四七─○○○二地號
      上有所有權應有部分二分之一、大甲鎮○○段○二四八─○○○○地號上有所
      有權應有部分五十四分之十五、大甲鎮○○段○二四八─○○○一地號上有所
      有權應有部分五十四分之十五、大甲鎮○○段○二五五─○○○六地號上有所
      有權應有部分二分之一、大甲鎮○○段○二五五─○○一○地號上有所有權應
      有部分二分之一，核其面積亦應有四十餘平方公尺，此有臺中縣大甲地政事務
      所函附土地登記謄本附卷足參，是縱被告乙○○確以興建大樓為理由向告訴人
      借款，亦屬有據，並非虛言。再投資生飲機部分，被告乙○○並非發起人，此
      參以證人丁○○於審理中證述：伊係投資被告丙○○所經營之直銷公司做生飲
      機外殼，但不認識被告乙○○等語，足認生飲機部分係由被告丙○○經營並向
      外籌資，所生糾紛，與被告乙○○並無涉，是告訴人指述被告乙○○有施以詐
      術之行為，亦堪難採憑。復參以被告乙○○自始即坦認對告訴人負有鉅額之債
      務，並無脫避債務之意，益徵其尚無施以詐術之意。
（四）至被告乙○○擔保被告丙○○大額之債務，當時亦尚有資力足資因應，此據被
      告乙○○供稱：於八十一年至八十三年間伊因為恩臨企業企業有限公司之負責
      人，其收入有達千萬元以上，此據被告乙○○提出財政部台北國稅局文山稽徵
      所稅額繳款書，被告乙○○所經營之該公司應補繳八十三年度之稅額高達二百
      餘萬元附卷可據，是被告乙○○於八十三年間之資力尚足以支應所擔保之數額
      ，是尚無積極之證據顯示被告乙○○有與被告丙○○共同施以詐術之犯行。
    綜據上述，依前揭判例意旨，尚難認被告有為公訴人起訴所指之犯行，是本案自
    不能僅憑被告乙○○坦認係債務人之結果，即推定被告乙○○所為，此外，本院
    復查無其他積極證據足認被告乙○○有被訴詐欺之犯行，是本案不能證明被告乙○○犯罪，本件應屬民事紛糾，應循民事訴訟途徑解決，爰為無罪之諭知。
三、本案被告乙○○被訴之詐欺犯行既應為無罪之判決，則由台灣臺北地方法院檢察
    署移送本院併辦之八十七年度偵緝字第八九一號關於被告乙○○詐欺犯行，自與
    本案間無裁判上一罪之關係存在，無法併辦，應由檢察官偵查，併此敘明。
據上論斷，應依刑事訴訟法第三百零一條第一項判決如主文。
中      華      民      國    八十九    年      八      月      四      日
                                     臺灣高雄地方法院刑事第三庭
                                         法  官  古  振  暉
右正本證明與原本無異。
如不服本判決，應於判決送達後十日內，向本院提出上訴狀。
                  書記官  馮  欽  鳳
中    華    民    國      八十九      年      八      月        四      日


司法院資訊處製作；財團法人民間司法改革基金會備份。
